【裁判字號】    97,易,1110
【裁判日期】    980608
【裁判案由】    妨害公務等
【裁判全文】
臺灣苗栗地方法院刑事判決              97年度易字第1110號
公  訴  人  臺灣苗栗地方法院檢察署檢察官
被      告  丁○○
上列被告因妨害公務等案件，經檢察官聲請以簡易判決處刑（97
年度偵字第2213號），本院受理後（原簡易庭案號：97年度苗簡
字第1093號）認為不宜逕以簡易判決處刑，適用通常程序審理，
判決如下：
    主    文
丁○○犯妨害公務執行罪，處拘役伍拾日，如易科罰金，以新臺
幣壹仟元折算壹日。
被訴傷害部分公訴不受理。
    犯罪事實
一、丁○○因檢舉毒品案件，以電話向苗栗縣警察局竹南分局中
    港派出所報案，不滿遭該所警員己○○質疑為謊報，欲與己○○理論，於民國97年5 月8 日14時20分許，進入位在苗栗
    縣竹南鎮○○路477 號之中港派出所，大聲咆哮要找己○○
    ，當時穿著制服在所內擔服值班勤務之警員丙○○見狀，好
    言勸說丁○○到泡茶桌旁坐著喝茶，試圖安撫其情緒，丁○○卻不領情，趁丙○○不注意時衝到備勤室門口，欲入內尋
    找己○○，丙○○立刻予以制止，丁○○便開始大吼大叫要
    求己○○出來，己○○聽聞丁○○大聲吵鬧，遂步出備勤室
    ，請丁○○離開派出所，惟丁○○隨即情緒失控，與己○○
    發生肢體衝突（丁○○涉嫌傷害部分，業據己○○撤回告訴
    ），經在場員警合力制止後，正待對丁○○製作筆錄、將其
    移送法辦時，丁○○再度情緒失控，突然拿起置於泡茶桌上
    之茶壺1 只，朝丙○○等數名警員聚集處方向丟擲（涉嫌毀
    損他人物品部分未據告訴），使茶壺內所盛熱茶濺出，潑灑
    在正欲上前制止之丙○○右手臂上，而對依法執行職務之丙○○施強暴，旋再拿起置於泡茶桌上之茶海1 只，然未及丟
    擲即為員警拍落地面，隨後丁○○又手、腳亂揮並在地上打
    滾掙扎，經丙○○、己○○及在場之該所警員甲○○、戊○○分別抓住丁○○之四肢，始將其制伏逮捕。
二、案經苗栗縣警察局竹南分局報告臺灣苗栗地方法院檢察署檢
    察官偵查起訴。
    理    由
一、有罪部分：
  (一)證據能力之認定：
    1.乙○○、己○○、丙○○、甲○○、戊○○於警詢時所為
      供述（97年度偵字第2213號卷【下稱偵查卷】第29至35頁
      ；97年度他字第414 號卷【下稱他字卷】第47至56頁），
      分屬被告丁○○以外之人於審判外之言詞陳述，經被告爭
      執其證據能力（審理卷第12頁），且查無其他法律規定例
      外得為證據之情形，依刑事訴訟法第159 條第1 項，不得
      作為證據。
    2.乙○○、己○○、丙○○、甲○○、戊○○於偵查中所為
      供述（偵查卷第38至40、47至51頁），雖均屬被告以外之
      人於審判外之言詞陳述，惟係其等以證人身分於偵查中向
      檢察官所為，已分別經檢察官告知具結義務及偽證處罰，
      於朗讀結文後具結以擔保供述之真實性，客觀上作成時並
      無顯不可信之情況，自有刑事訴訟法第159 條之1 第2 項
      例外規定之適用，得為證據。
    3.卷內其餘被告以外之人於審判外之言詞或書面陳述，未據
      檢察官、被告於言詞辯論終結前聲明異議，依刑事訴訟法
      第159 條之5 第2 項規定，應視為已經當事人同意作為證
      據，本院審酌該等陳述作成時之情況亦認為適當，依前揭
      法條第1 項規定，均得為證據。
    4.卷附現場照片、己○○傷勢照片、被告傷勢照片共19張（
      偵查卷第9 至13頁；他字卷第8 至9 頁；本院卷第120 至
      123 頁），均係以物件之存在及其呈現之狀態為證據資料
      ，性質上屬物證而非供述證據，既無證據證明係實施刑事
      訴訟程序之公務員因違背法定程序而取得，且與本案待證
      事實具有自然之關聯性，亦得為證據。
  (二)犯罪事實之認定：
    訊據被告坦承因不滿己○○對伊報案之案件處理不當，於97
    年5 月8 日14時20分許，進入上址中港派出所，欲找己○○
    理論，進而與己○○發生衝突等情，惟矢口否認有何妨害公
    務執行之犯行，辯稱：當時是己○○打我的心臟，我在掙扎
    ，手才會撥到茶壺，茶壺是垂直往下掉在泡茶桌旁邊，不是
    被我拿起來丟向警察，且茶壺很燙，怎麼可能舉起來丟云云
    。經查：
    1.前開犯罪事實，業據證人即被害人丙○○於偵查中及本院
      審理時指證歷歷（偵查卷第48至49頁；審理卷第62至72、
      96至97頁），經核與證人己○○、甲○○、戊○○、乙○○於偵查及審理中證述之情節，以及本院針對案發當時丙○○對被告錄音蒐證之錄音帶勘驗之結果，均大致相符（
      偵查卷第38至40、48至51頁；審理卷第29至37、55至62、
      73至96頁），並有苗栗縣警察局竹南分局中港派出所97年
      5 月6 日員警工作紀錄簿、97年5 月8 日勤務分配表各1
      份、顯示身著制服之丙○○右手臂遭到液體潑濺、中港派
      出所內之茶壺及茶海碎裂在地、己○○及被告分別受有外
      傷等情形之照片共19張、證明己○○傷勢之慈祐醫院診斷
      證明書、證明被告傷勢之為恭紀念醫院甲種診斷證明書各
      1 紙在卷可資佐證（偵查卷第9 至14、16頁；審理卷第51
      、120 至124 頁），事證至為明確。
    2.被告雖以：己○○曾用力推擠被告胸部，又強行勒住被告
      脖子，意圖毆打被告洩憤；丙○○、甲○○、戊○○等3
      人分別壓住被告之肩、頸、手、腳等部位，有共犯之嫌，
      復與己○○屬同事關係，有串證或避重就輕之虞；派出所
      除員警外，出入份子龍蛇雜處，一般人見其內有人爭吵，
      若有看熱鬧之心態，僅會在遠處觀望避免波及，豈會進入
      派出所查看，故乙○○當時並未在場等語，質疑上開證人
      之證詞偏頗不可信。然被告執上述理由，告訴己○○殺人
      未遂一案，業經臺灣苗栗地方法院檢察署檢察官以98年度
      偵續字第6 號為不起訴之處分，被告聲請再議，亦經臺灣
      高等法院臺中分院檢察署以98年度上聲議字第882 號處分
      書予以駁回，此為本院職務上所已知之事實，被告主張己○○、丙○○、甲○○、戊○○曾共同對其不法侵害，故
      而有串證或避重就輕之虞乙節，自無相當證據足認屬實。
      其次，丙○○、甲○○、戊○○等3 人固為己○○之同僚
      ，其等與被告間原無任何仇恨糾紛，且均身為第一線執法
      人員，深知具結作證後，如所言不實，須負偽證刑責，甚
      至可能影響公務員職位，衡情不至於甘冒此等風險，屢次
      歪曲事實以誣指被告；再由丙○○於案發當時以錄音機全
      程錄音蒐證，錄音時間達30分鐘之久，嗣並主動提出錄音
      帶作為證據觀之，亦可見丙○○確欲還原事實真相，毫無
      隱瞞之意，否則何須刻意留存此一客觀證據供人檢驗？從
      而，丙○○等人證詞之客觀性應無庸置疑。又乙○○為苗
      栗縣警察局竹南分局退休警官，多年前曾在中港派出所任
      職，因過去職務及地緣關係，與該所員警均相識，偶爾會
      到該所看報紙（偵查卷第48頁、審理卷第94至95頁），依
      其有別於一般民眾之個人背景、工作經驗及習慣，確有可
      能於路經該所、察覺異狀時入內關心，致恰巧目睹其所述
      1 名女子丟擲茶壺等舉動，參以乙○○於偵、審中皆未能
      明確指認被告為當時所見女子或遭茶水燙到之員警為何人
      （偵查卷第48頁；審理卷第91、95頁），益見其係據實陳
      述短暫見聞之情況，未與他人串證或有意陷被告於罪，其
      證詞自亦堪予採信。
    3.證人丙○○、甲○○、戊○○、乙○○已於本院審理時一
      致明確證述被告拿起茶壺丟擲，茶海則係遭員警制止而就
      地掉落等情節（審理卷第67至69、78、84至86、90至92、
      96至97頁）；觀諸偵查卷第9 至11頁之現場照片亦可知，
      茶海之碎片位在泡茶桌與椅子間之地面上，極為接近泡茶
      桌，茶壺之碎片則分佈在泡茶桌另一側且距離較遠之地面
      上，與前揭證人所指陳事實可能造成之結果吻合；此外，
      依本院對現場蒐證錄音帶勘驗之結果，於被告與己○○第
      一波衝突結束後一段時間，被告突然開始大聲哭叫，惟當
      時被告哭叫內容不外乎「你兇我」、「你欺負別人」，未
      有隻字片語提及己○○打人，且背景有2 次物品破碎之聲
      響（審理卷第36頁），綜核上情，足認被告確係因情緒失
      控而主動向員警丟擲茶壺，並非遭己○○毆打、於掙扎中
      不慎將之撥落地面。裝有熱茶之茶壺雖表面溫度極高，仍
      可藉由茶壺柄將之拿起，而不致燙傷，被告為具有一般生
      活常識之成年人，自應具備此一能力，其所辯茶壺很燙、
      不可能舉起來丟云云，自不足信。又被告向丙○○等警員
      丟擲茶壺之行為，係以公務員為目標，對人施暴力，結果
      影響及於公務員執行職務之強暴行為，與稍後被告手腳亂
      揮、在地上打滾掙扎等舉動合併觀察，其認知顯係藉此干
      擾丙○○等人執行職務，被告有妨害公務執行之故意，亦
      堪認定。
    4.綜上各節所述，本案事證明確，被告否認犯罪所持辯解則
      均為卸責之詞，不足採憑，被告對於依法執行職務之公務
      員施強暴之犯行，洵堪認定，應依法論科。至就被告聲請
      調閱案發當時之監視錄影帶部分，經查中港派出所內裝設
      之監視錄影機存檔最後日期為97年1 月15日，其後至案發
      當時皆無錄影存檔之影像，原因為97年1 月間曾將所內電
      源關閉以修理電路系統，修復後送電時未將監視系統一併
      開機攝錄，此有苗栗縣警察局刑警大隊偵查佐陳衍淵製作
      之職務報告1 紙及其拍攝之相關照片4 張可稽（他字卷第
      7 至9 頁），被告聲請調查之證據顯屬不能調查，而無調
      查之必要，爰併予駁回，附此指明。
  (三)論罪科刑之理由：
    1.被告所為，係犯刑法第135 條第1 項之妨害公務執行罪。
    2.審酌被告無刑事前科紀錄（審理卷第5 頁臺灣高等法院被
      告前案紀錄表參照），素行本屬良好，因不滿其報案檢舉
      案件遭警員己○○質疑為謊報，為與己○○理論而前往中
      港派出所，隨即在所內情緒失控，於與己○○發生肢體衝
      突後，竟將茶壺擲向穿著制服之員警，使茶壺內所盛熱茶
      潑濺在丙○○右手臂上，雖幸未致傷，惟已足以影響丙○○執行職務，被告犯後仍矢口否認犯行，迄未向丙○○道
      歉或與其達成和解，再參酌被告專科畢業學歷之智識程度
      ，未婚、業工（法務助理）之生活狀況等一切情狀，本院
      認檢察官對被告具體求處有期徒刑5 月，實屬過重，爰量
      處如主文第1 項所示之刑，並諭知易科罰金折算之標準。
二、不受理部分：
  (一)公訴意旨另以：被告於上揭時、地，基於傷害之犯意，以手
    毆擊己○○胸部，並持續以拳頭攻擊己○○，又繼續向己○○拳打腳踢、抓其頭髮及生殖器，致己○○受有右後肩、右
    上肢抓傷、前胸紅腫等傷害。
  (二)按告訴乃論之罪，告訴人於第一審辯論終結前，得撤回其告
    訴；告訴經撤回者，應諭知不受理之判決，刑事訴訟法第23
    8 條第1 項、第303 條第3 款分別定有明文。
  (三)查本件告訴人己○○告訴被告傷害部分，公訴人認被告係觸
    犯刑法第277 條第1 項之罪，依同法第287 條規定，須告訴
    乃論，茲據告訴人於本院審理時撤回告訴（審理卷第98、10
    9 頁），依照首開說明，自應諭知不受理之判決。
三、適用之法律：
  (一)刑事訴訟法第452 條、第299 條第1 項前段、第303 條第3
    款。
  (二)刑法第135 條第1 項、第41條第1 項前段。
  (三)刑法施行法第1 條之1 第1 項、第2 項前段。
本案經檢察官蕭慶賢到庭執行職務。
中    華    民    國    98    年    6     月    8     日
                  刑事第一庭    法  官  羅貞元
以上正本證明與原本無異。
如不服本判決應於收受判決後10日內向本院提出上訴書狀，並應
應敘述具體理由。其未敘述上訴理由者，應於上訴期間屆滿後20
日內向本院補提理由書 (均須按他造當事人之人數附繕本)「 切
勿逕送上級法院」。告訴人或被害人如對本判決不服者，應具備
理由請求檢察官上訴，其上訴期間之計算係以檢察官收受判決正
本之日期為準。
                                書記官  王月香
中    華    民    國    98    年    6     月    8     日
附錄論罪科刑法條：
中華民國刑法第135 條第1 項
對於公務員依法執行職務時，施強暴脅迫者，處3 年以下有期徒
刑、拘役或3 百元以下罰金。


司法院資訊處製作；財團法人民間司法改革基金會備份。
